【裁判字號】    92,監,81
【裁判日期】    920707
【裁判案由】    指定監護人
【裁判全文】
臺灣臺北地方法院民事裁定                            九十二年度監字第八一號
    聲  請  人  乙○○
右當事人間聲請指定禁治產人甲○○監護人事件，本院裁定如左：
    主  文
指定乙○○（女、民國五十九年九月二十五日生、國民
九○九九一號）為禁治產人甲○○（男、民國二十七年二月一日生、國民
編號：Ｚ000000000號）之監護人。
聲請費用由聲請人負擔。
    理  由
一、按禁治產人之監護人，依左列順序定之：一配偶。二父母。三與禁治產人同居之
    祖父母。四家長。五後死之父或母以遺囑指定之人。不能依前項規定定其監護人
    時，由法院徵求親屬會議之意見選定之。民法第一千一百十一條定有明文。次按
    親屬會議以會員五人組織之。親屬會議會員，應就被繼承人之左列親屬與順序定
    之：一直系血親尊親屬。二三親等內旁系血親尊親屬。三四親等內之同輩血親。
    前項同一順序之人，以親等近者為先，親等同者，以同居親屬為先，無同居親屬
    者，以年長者為先。又無前條規定之親屬，或親屬不足法定人數時，法院得因有
    召集權人之聲請，於其他親屬中指定之。同法第一千一百三十條、第一千一百三
    十一條第一、二項、第一千一百三十二條第一項亦分別定有明文。
二、聲請意旨略以：聲請人之父甲○○（男、民國二十七年二月一日生、國民
    統一編號：Ｚ000000000號）已經鈞院以九十一年禁字第一六九號裁定
    宣告禁治產在案，又本件無法依民法第一千一百十一條第一項、第二項決定禁治
    產人甲○○之監護人，又因禁治產人甲○○僅有四親等內之同輩血親親屬會議會
    員吳清助、吳文在、吳丙坤三人，案外人吳秋蓮已聲請鈞院以九十二年度家聲字
    第一三五號指定吳福榮、乙○○為禁治產人甲○○之親屬會議會員，並組成親屬
    會議於九十二年六月八日開會決議推選聲請人為禁治產人甲○○之監護人，爰聲
    請選定聲請人為禁治產人甲○○之監護人等語。
三、經查，聲請人主張聲請人之父甲○○，前經本院以九十一年度禁字第一六九號裁
    定宣告其為禁治產人等情，業據聲請人提出
    十一年度禁字第一六九號事件查證無訛，堪信為真。又本件無法依民法第一千一
    百十一條第一項定禁治產人甲○○之監護人，依同條二項，自應由法院徵求親屬
    會議之意見選定之，嗣經本院以九十二年度家聲字第一三五號民事裁定指定親屬
    會議成員吳福榮、乙○○（此亦經本院調閱該等事證查對屬實），連同法定親屬
    會議會員吳清助共三人，循民法第一千一百三十五條，於九十二年六月八日召開
    親屬會議，全數決議由聲請人乙○○擔任禁治產人甲○○之監護人在案。而前開
    決議並無違反法律、公序良俗，或有明顯不利於禁治產人甲○○之情形（按本件
    親屬會議決議固決議由聲請人亦親屬會議會員之一擔任監護人，致此等決議事項
    與其個人有利害關係，然揆諸民法第一千一百三十六條僅規定「親屬會議會員，
    於所議事件有個人利害關係者，不得加入決議」，並未規定有個人利害關係之會
    員，不得算入出席之人數。是以本件親屬會議之出席人數，含聲請人在內確有三
    人，且決議由聲請人擔任禁治產人甲○○之監護人乙事，縱扣除聲請人亦已取得
    出席會員過半數人數之同意）。準此，本院參酌前開親屬會議決議內容，爰指定
    聲請人為禁治產人甲○○之監護人。
四、依非訟事件法第八條第一項，裁定如主文。
中      華      民      國    九十二    年      七      月      七      日
                                  家事法庭法      官  蕭胤瑮
右為正本係照原本作成。
如對本裁定抗告，須於裁定送達後十日之不變期間內，向本院提出抗告狀。
中      華      民      國    九十二    年      七      月      七      日
                                          書  記  官  王文心


司法院資訊處製作；財團法人民間司法改革基金會備份。
